臺灣士林地方法院民事簡易判決
110年度湖簡字第489號
原      告  周淑女  
訴訟代理人  王盈智律師
被      告  劉啟光  

訴訟代理人  李欣芫律師
上列當事人間請求損害賠償事件，本院於民國111年7月6日言詞
辯論終結，判決如下：
　　主　　　文
被告應給付原告新臺幣7,892,186元，及自民國109年7月28日起
至清償日止，按年息5%計算的利息。
原告其餘之訴駁回。
訴訟費用由原告負擔21％，餘由被告負擔。
本判決原告勝訴部分可以假執行，但如被告以同於第一項判命給
付金額為原告預供擔保，可以不用假執行。
原告其餘假執行之聲請駁回。
    事實及理由要領
一、本判決依民事訴訟法第434條第1項規定，合併記載事實及理
    由要領，其中兩造主張之事實，並依同項規定，引用當事人
    於本件審理中提出的書狀及言詞辯論筆錄。
二、這是一件車禍求償訴訟。車禍發生的時間是民國109年2月11
    日上午10時7分許，地點則是在新北市汐止區禮門街與大同
    路二段交岔路口。原告是行人，被告駕駛自用小客車因沒有
    注意車前狀況貿然右轉，撞到原告，造成原告多處骨折傷害
    （下稱系爭車禍）。兩造對於被告就系爭車禍的發生有過失
    ，應負侵權行為損害賠償責任，都沒有爭議，主要的爭執就
    在於損害賠償數額的舉證與計算。以下就說明對此爭執之判
    斷以及理由要領。
三、經過歷次的言詞辯論，與兩造協同整理，至111年5月11日的
    期日為止，已彙整確認相關損害賠償項目及金額如下（該次
    筆錄見本院卷二第145-146頁），連同當時尚存的爭執，一
    併在此認定判斷：
  ㈠醫療費用部分，共計新臺幣（下同）269,216元，兩造已沒有
    爭執，可以全數認列。
　㈡醫材費用部分，共計17,955元。原告雖另主張需採購復健用
    健足車1,338元（原證9，本院卷二第21頁），但之後已經表
    明不再主張，而改請求有汐止利康復健科診斷證明書為憑的
    肌力運動訓練費用1,350元（本院卷二第131、175頁），雖
    被告仍有爭執該訓練費用並非於醫療院所開立，但此部分既
    有醫囑為依據，費用亦在合理可接受範圍，應准予認列，以
    利原告盡量回復其健康至原先應有的狀態。因此，此部分可
    以准許的費用應為19,305元。
　㈢看護費用部分：住院期間8日，每日依一般合理看護費用2,20
    0元，為17,600元；醫囑專人照顧期間3個月，亦以每日2,20
    0元單價計算，為198,000元；醫囑休養期間，但不需專人照
    顧共9個月，此部分依全日看護合理比例折減每日以300元計
    算，為81,000元。以上三者，共計296,600元，經原告於最
    終言詞辯論中引用主張（本院卷二第183頁），被告沒有再
    加爭執，可以全額認列。
　㈣就醫計程車費用27,230元（含就醫進行勞動力減損鑑定所生
    計程車資），經原告於最終言詞辯論中引用主張（本院卷二
    第183頁），被告沒有再加爭執，可以全數認列。
　㈤不能工作損失、勞動力減損及精神慰撫金，因爭執較多，另
    獨立說明如後。　
四、勞動力減損及不能工作損失：　　
　㈠這是兩造間爭執最激烈，也是影響判決結果最大的一部分，
    原告先是具狀主張勞動力減損數額為7,071,243元(以原本每
    年平均年收入180萬元，勞動力減損依鑑定結果為40％，至退
    休還有13年，並扣除中間利息來計算，本院卷二第185頁)，
    但於最終言詞辯論時，又擴張主張因醫囑必須休養一年，所
    以第一年應以180萬元來計算不能工作損失，其餘才是以40％
    來計算勞動力減損（本院卷二第192頁）。
　㈡所謂不能工作損失之賠償，法理上應該屬於以金錢回復原狀
    的方法（民法第213、215條參照）。因此，這應該要以被害
    人在遭受侵權行為以致於不能工作之前，就已有工作為前提
    。如果被害人原本沒有工作，其原狀就是沒有工作收入，自
    無從以金錢來回復其工作收入。至於如果被害人沒有遭受侵
    權行為，還是有可能覓得工作而有收入，這應該要用勞動力
    減損來評價其賠償。也就是說，一個人無論有沒有工作，他
    （她）原本所擁有勞動力，只要因侵權行為受到減損，在法
    律上就應該以金錢評估來加以回復應有的狀態(原本有正常
    勞動力)，這應該也是民法第193條規定：不法侵害他人身體
    ，應賠償被害人因此減少勞動能力的法理所在。
　㈢原告在系爭車禍之前，剛好因為家庭因素，辭去工作，這是
    原告自己承認的（本院卷二第192頁），也有她的勞保投保
    資料可以佐證（本院卷一第143頁）。依照前述說明，她應
    該就無法請求不能工作損失，而只能請求勞動力減損。又以
    金錢衡量換算勞動力時，受到許多主、客因素的影響，例如
    ：整體經濟環境、法定最低薪資、當事人專業能力領域之景
    氣、當事人意願、家庭因素等等，甚至於某些可以領取銷售
    獎金性質的工作，還參雜有運氣成分在內，無法一概而論。
    因此，我曾在庭審中，指示兩造就此盡量提出可供參考之計
    算模型（本院卷二第146頁）。不過，最終兩造還是沒有提
    出可供參考計算的經濟模型，而只能由我審酌案內有關於此
    的全部證據後，加以決定。
　㈣兩造對於原告原有勞動力最大的相關爭執，莫過於到底原告
    在系爭車禍之前，是否同時有在台灣及大陸兩地工作，而有
    兩份收入來源。雖然被告對於原告提出來的證據多所質疑，
    但這其中比較關鍵的原告在大陸地區納稅資料，經原告聲請
    ，透過兩岸司法互助，調取而沒有結果（本院卷第327頁）
    ，並不能苛責於原告。審酌原告已經提出經海基會驗證、大
    陸地區公證人公證、原告於大陸地區受雇公司（來名工業有
    限公司）提出的證明（本院卷二第101-107頁），對照原告
    頻繁出入大陸地區的入出境紀錄（本院卷二第25頁），已非
    偶然觀光、訪友所能合理解釋，可認原告確實具有同時在台
    灣、大陸兩地工作並有收入的勞動力。
　㈤但就如同前面所述，勞動力以金錢衡量估算時，應該只存在
    抽象理論值，實際上受到很多因素的影響。所以不能夠直接
    以原告所提出來的大陸地區薪資收入加上原告在台灣的收入
    就認定為原告原本的勞動力。不過，也因為通常總體經濟可
    能產生的通膨、因專業經驗累積所可能帶來的調薪等更多不
    確定因素，在計算未來可能勞動力減損金額時，也沒有必要
    再扣除中間利息（扣除中間利息，雖造成計算繁複，但如有
    利於精準得出勞動力減損之數額，當然應該不厭其煩地加以
    扣除，然而在考量以上更多變動因素後，應認為並沒有實際
    幫助）。
　㈥審酌被告所不爭執原告在系爭車禍前的台灣地區年收入有526
    ,800元，在大陸地區每月收入約在人民幣2萬5千元至3萬元
    左右（本院卷二第105頁，其所擔任的，正是銷售經理工作
    ），加上前述各種主、客觀因素考慮後，本件應以每年年薪
    120萬元估算原告的勞動力為合理。又原告因醫囑需專人照
    顧及休養期間，分別為9個月及3個月，已如前述，合計1年
    。這一年的勞動力，自因需專人照顧及休養，而形同喪失。
    又原告減損之勞動力經台北榮民總醫院鑑定結果約31～40％（
    有該院的正式函覆可憑，本院卷二第149頁，下稱榮總回函
    ），兩造均加以引用攻防（只是各以最高及最低計算），而
    無爭執。但因榮總回函已進一步指出：「原告部分主要工作
    任務受限須加以轉換，否則無法擔任此一工作，工作需部分
    轉職，且工作發展已明顯受限」，斟酌此一工作轉職需求所
    造成覓職困擾，其勞動力減損自應從高評估為40％較為合理
    。
　㈦根據以上認定結果，原告因系爭車禍的勞動力減損，經計算
    後，應為6,779,835元（計算式：120萬+120萬X11X40％+120
    萬X228/365X40％，計算期間為109年2月11日系爭車禍發生時
    起，算至原告法定退休年齡65歲即121年9月26日止，有關此
    計算期間，被告也持相同意見，本院卷二第198頁）。
五、精神慰撫金
　　審酌原告因系爭車禍受傷情形嚴重，復原期間長達一年，復
    原後已造成31-40％的勞動力減損，原本勞動力可認為相當有
    年薪120萬元，依此收入所可能帶來相對應的各項生活水準
    以及因此所受的影響，還有此影響持續的期間（應約略以平
    均餘命來衡量），以及被告自述無力負擔等一切情況，精神
    慰撫金應以50萬元為適當。
六、合計判決結果：
　　以上各項金額合計為7,892,186（醫療費用269,216+醫材費
    用19,305+看護費用296,600+就醫計程車費用27,230+勞動力
    喪失及減損6,779,835+精神慰撫金500,000=7,892,186），
    所以應該依此金額判准賠償，原告請求超過部分，應該予以
    駁回。　　
中　　華　　民　　國　　111 　年　　7 　　月　　20　　日
　　                  內湖簡易庭　法　官　蔡志宏
以上正本係照原本作成。
因疫情而遲誤不變期間，得向法院聲請回復原狀。
如不服本判決，應於判決送達後20日內，向本院提出上訴狀並應
記載上訴理由，如於本判決宣示後送達前提起上訴者，應於判決
送達後20日內補提上訴理由書(須附繕本)。　　
中　　華　　民　　國　　111 　年　　7 　　月　　20　　日
                                  書記官  趙薇莉